【裁判字號】    97,交聲,326
【裁判日期】    970520
【裁判案由】    違反道路交通管理處罰條例聲明異議
【裁判全文】
臺灣士林地方法院交通事件裁定         97年度交聲字第326號
原處分機關  臺北市交通事件裁決所
異議人  即
受處分  人  甲○○
上列異議人即受處分人因違反道路交通管理處罰條例案件，對於
臺北市交通事件裁決所於民國97年3 月4 日所為之處分（原處分
案號：北市裁三字第裁22-AEW272208號），聲明異議，本院裁定
如下：
    主  文
異議駁回。
    理  由
一、原處分意旨略以：異議人即受處分人甲○○騎駛車號BKG-35
    9 號重型機車，於民國96年12月21日9 時45分許，行經臺北
    市○○路298 巷（40號道路）口時，不依新明路298 巷口（
    40號道路）設置之「兩段左轉」標誌行駛，未依標誌、標線
    、號誌之指示兩段式左轉，逕自左轉至南京東路6 段口，為
    臺北市政府警察局內湖分局員警當場攔停舉發，爰依道路交
    通管理處罰條例第48條第1 項第2 款裁處罰鍰600 元，並依
    同條例第63條第1 項第1 款記違規點數1 點。
二、異議意旨略以：異議人雖有於前揭時、地沿臺北市○○○路
    ○ 段（前麥帥道路）由西向東外線慢車道行駛，至新明路
    298 巷口綠燈左轉至南京東路6 段、新明路口之中間綠帶處
    待轉（行進方向詳附圖）之事實。惟所謂「機車2 段式待轉
    」，係遇設有快車道、慢車道之交岔路口時，為避免機車左
    轉妨礙快車道車流之行進，始有設置之必要。惟本件異議人
    係沿臺北市○○○路○ 段西往東方向之最外側單行道行駛，
    該路段既僅有單線車道，而未設快車道，即無上開妨礙直行
    車流之虞，是異議人於系爭路段未採兩段式左轉尚未妨礙他
    人，異議人對本件舉發深感不服，為此聲明異議等語。
三、按機慢車兩段左轉標誌，用以告示左轉機器腳踏車或慢車駕
    駛人應遵照號誌指示，在號誌顯示允許直行時先行駛至右前
    方路口之左轉待轉區等待左轉，俟該方向號誌顯示允許直行
    後，再行續駛，以兩段方式完成左轉；機器腳踏車行駛至交
    岔路口，其轉彎，應依標誌或標線之規定行駛，道路交通標
    誌標線號誌設置規則第65條及道路交通安全規則第99條第2
    項前段分別定有明文。又汽車駕駛人轉彎時，不依標誌、標
    線、號誌指示者，處新臺幣（下同）600 元以上1,800 元以
    下罰鍰，並記違規點數1 點，道路交通管理處罰條例第48條
    第1 項第2 款及第63條第1 項第1 款亦分別著有明文。此外
    ，道路交通管理處罰條例所用名詞「車輛」，係指在道路上
    以原動機行駛之汽車（包含機器腳踏車）或以人力、獸力行
    駛之車輛。而道路交通安全規則所用名詞「汽車」，係指在
    道路上不依軌道或電力架線而以原動機行駛之車輛（包含機
    器腳踏車），道路交通管理處罰條例第3 條第8 款、道路交
    通安全規則第2 條第1 項第1 款均定有明文。次按行政處分
    係指行政機關就公法上具體事件所為之決定或其他公權力措
    施而對外直接發生法律效果之單方行政行為。前項決定或措
    施之相對人雖非特定，而依一般性特徵可得確定其範圍者，
    為一般處分，適用本法有關行政處分之規定，一般處分自公
    告日或刊登政府公報、新聞紙最後登載日起發生效力，行政
    程序法第92條、第110 條第2 項分別定有明文。而機慢車兩
    段式左轉交通標誌，其相對人雖無從特定，但凡行駛經過該
    處之車輛均有遵守之義務而可得確定，其性質即屬一般處分
    ，自公告即設置時起即發生效力，先予敘明。
四、經查：
  (一)異議人甲○○騎駛車號車號BKG-359 號重型機車，於前開時
    、地，經警攔停舉發「不依標誌、標線號誌指示」之違規行
    為，有舉發違反道路交通管理事件通知單影本1 紙附卷可稽
    。異議人沿臺北市○○○路○ 段（前麥帥道路）由西向東外
    線慢車道行駛，至新明路298 巷口，未依臺北市交通管制工
    程處在新明路298 巷口設置之機車兩段待轉告示牌之標示進
    行兩段式左轉，逕自綠燈左轉至新明路、南京東路6 段口之
    中間綠帶處待轉之事實，亦據異議人坦承在卷，並有附圖在
    卷可參，此部分事實至堪認定。
  (二)又異議人雖係沿臺北市○○○路○ 段（前麥帥道路）西往東
    之最外側車道行駛，該車道與其餘車道間固設有分隔島，惟
    為免機車駕駛人沿該車道行駛至新明路298 巷口欲左轉往舊
    宗路方向而與該車道直行之其他車輛相互爭道，或者發生擦
    撞，仍非無設置機車二段式左轉標誌之客觀環境。況縱如異
    議人所辯該兩段式左轉標誌存有設置不當之疑義，惟本件系
    爭路段既然業據臺北市交通管制工程處劃設、列管為禁止任
    意左轉之路段，並在新明路298 巷口設置機車兩段待轉告示
    牌之標示（參見臺北市政府警察局內湖分局以97年1 月24日
    北市警內分交字第09730108200 號函），該一般處分縱有當
    否之疑義，然既無行政程序法所定當然無效事由，尚非本院
    所得置喙。是於主管機關就該兩段式左轉告示牌進行檢討修
    正以前，自不得任意無視現行禁制規範而任意行駛。是異議
    人上開所辯，尚不得執為免罰之事由，本件事證明確，異議
    人行車不依標誌轉彎之行為至堪認定。
五、綜上所述，異議人既有上開可歸責之違規行為，原處分機關
    依違反道路交通管理處罰條例第48條第1 項第2 款、第63條
    第1 項第1 款、及違反道路交通管理事件統一裁罰基準表等
    規定，裁處異議人罰鍰新台幣600 元，並記違規點數1 點，
    即無違誤。異議人猶執前詞，指摘原處分不當，為無理由，
    應予駁回。
據上論斷，應依道路交通案件處理辦法第19條，裁定如主文。
中    華    民    國    97    年    5     月    20    日
                  交通法庭法  官  許辰舟
以上正本證明與原本無異。
如不服本裁定應於裁定送達後5 日內向本院提出抗告狀。
                          書記官  李典育
中    華    民    國    97    年    5     月    20    日


司法院資訊處製作；財團法人民間司法改革基金會備份。
